【裁判字號】    99,易,649
【裁判日期】    990921
【裁判案由】    違反家庭暴力防治法
【裁判全文】
臺灣苗栗地方法院刑事判決               99年度易字第649號
公  訴  人  臺灣苗栗地方法院檢察署檢察官
被      告  乙○○
上列被告因違反家庭暴力防治法案件，經檢察官提起公訴（99年
度偵字第2393號），本院判決如下：
    主  文
乙○○犯違反保護令罪，累犯，處有期徒刑拾壹月。
    事  實
一、乙○○前於民國98年間，因違反家庭暴力防治法案件，經本
    院判處有期徒刑8 月，甫於99年4 月25日執行完畢（構成累
    犯）。但乙○○猶不思悔改，明知其與甲○○○係夫妻，2
    人具有家庭暴力防治法第3 條第1 款所定之家庭成員關係；
    又因於98年5 月31日13時許，在苗栗縣後龍鎮○○路48之1
    號住處，酒後辱罵甲○○○，對甲○○○實施不法侵害行為
    ，經本院於98年8 月18日，以98年度暫家護字第38號核發民
    事暫時保護令，裁定令其不得對甲○○○實施身體或精神上
    不法侵害之行為，亦不得對甲○○○為騷擾行為，而乙○○
    已於同年8 月21日收受上開裁定，本院續於98年10月22日核
    發98年度家護字第199 號民事通常保護令，亦命乙○○不得
    為上開行為。詎乙○○明知有保護令存在，竟另基於違反保
    護令之犯意，於99年4 月27日21時20分許，在上址住處，酒
    後向甲○○○陳稱：房子係伊所有，要甲○○○搬出去等語
    ，嗣又持竹竿、椅子作勢欲毆打甲○○○，而以此方式對甲○○○實施精神上不法之侵害。嗣甲○○○因不堪其擾，乃
    報警到場處理而查獲上情。
二、案經苗栗縣警察局竹南分局報告臺灣苗栗地方法院檢察署檢
    察官偵查起訴。
    理  由
一、本件被告乙○○對於下列供述證據、非供述證據的證據能力
    均不爭執（僅爭執被害人證詞的證明力，參審卷99年8 月18
    日準備程序筆錄第3 頁、99年9 月7 日審判筆錄第9 至10頁
    ），且無違法取得或顯不可信之情形，本院自得將之採為認
    定本件犯罪事實存否之證據，附此敘明。
二、本件被告乙○○固坦承有收受前述保護令，知悉保護令的內
    容及規定，於99年4 月27日21時20分許，在其位於苗栗縣後
    龍鎮○○里○ 鄰○○路48之1 號住處飲酒等事實，但否認有
    違反保護令的犯行，辯稱：伊太太甲○○○在99年4 月27日
    從早上8 點多出去買菜，買到12點多，她回來伊指摘她幾句
    話而已，伊真的很冤枉，從關回來之後伊都沒有做錯事情，
    亦沒有持竹竿、椅子作勢要打她等語。
三、惟查：
  (一)證人即被害人甲○○○證稱：「（問：99年4 月27日以前乙○○有沒有住家裡？）沒有，因為違反保護令在監。99 年4
    月26日早上10點半出獄到家。」、「（問：4 月27日乙○○
    有在家嗎？）有，他從回來10點半回來，11點多就買酒回來
    喝，在外面及家裡都有喝。」、「（問：4 月27日乙○○幾
    點回來？）、、，他在4 月27日晚上那天大約晚上6 、7 點
    回家。」、「（問：就沒有再出去了？）對，就是沒有出去
    ，在那邊唸。」、「（問：你說他唸什麼？）我妹婿住我對
    面，因為妹婿往生，客廳要作為靈堂，我叫他們沙發搬到我
    這裡，但乙○○卻把沙發全部丟在外面，結果我跟他就因為
    這件事情吵起來。」、「（問：他有罵什麼嗎？）他一直罵
    三字經，他把椅子丟出去之後，說叫警察不會嗎？還告訴我
    號碼，於是我打電話叫警察。那時候他就從家裡拿大約5 、
    6 尺的竹竿要打我，我跑出去喊救命，鄰居也有打電話催警
    員來，我跑出去大馬路就看到警車來了。」、「（問：那時
    候乙○○在哪裡？）也在外面，他追出來路邊用椅子要打我
    。」、「（問：用什麼椅子？）四角形的木頭椅子。」、「
    （問：警察下車以後，妳先生還有什麼舉動嗎？）也是一直
    亂。」、「（問：怎麼亂？）一直罵一直亂，警察也一直勸
    他，他還是很兇，於是我拜託警察將他送去派出所。」、、
    「（問：警察來的時候，竹竿放在哪裡？）放在我家裡面了
    ，他要打我時，我跑出來，於是他放下竹竿，換拿靈堂旁的
    椅子跑到路邊要丟我。」、「（問：當時妳先生有很醉嗎？
    ）應該都知道什麼事情，他叫我打電話，我真的打電話了，
    他會怕就拿竹竿要打我。」、「（問：99年4 月27日晚上9
    時20分左右在你的住處，乙○○喝酒以後碎碎唸，有沒有對
    你說房子是他的，要你搬出去？）有，他每次喝完酒之後都
    會這樣講，不只這一次。」、「（問：提示偵卷第18到20頁
    之警詢筆錄，你在警詢之證述是否都實在？）都實在。」等
    語（參99年9 月7 日審判筆錄第2 至6 頁）。
  (二)證人丙○○證稱：「（問：99年4 月28日有兩次被告的筆錄
    ，是你製作及詢問的嗎？）是。」、「（問：當時被告的精
    神狀況如何？）當天的情形他有喝酒，精神意識上他會裝瘋
    ，有時問他他會講得很清楚，有時問他他會裝作不知道，答
    非所問。」、「（問：4 月27日晚上接到通報你有到現場處
    理？）是。」、「（問：到現場之後，有看到被告、告訴人
    嗎？當時的狀況你說明一下？）當時被告有在現場，距離他
    家不遠的地方，我們有對他勸導，他在不遠的路邊一直唸。
    」、「（問：他有唸什麼？）他一直說房子是他的，當時他
    有喝酒。」等語（參同上審判筆錄第7至8頁）。
  (三)是由證人甲○○○上述證詞，可知其係證稱與被告乙○○係
    夫妻，被告乙○○在99年4 月27日當天上午11點多買酒回家
    後即喝酒，亦有到外面喝酒，直到當日晚間6 、7 點左右回
    家，亦有喝酒。至同日晚間9 時20分許，被告乙○○將妹婿
    家沙發丟到外面，伊與被告乙○○發生爭吵，被告乙○○對
    伊稱房子是他的要伊搬出去等語，並稱叫警察不會嗎，伊即
    撥打電話，被告乙○○見狀即持家中長約5 、6 尺的竹竿作
    勢要打伊，伊立即喊救命跑出屋外。被告乙○○隨即自後追
    伊，並拿妹婿家靈堂旁的四腳木頭椅子作勢要打伊，嗣警察
    到場後將被告乙○○帶回派出所。被告乙○○雖有喝酒但都
    知道什麼事情，見伊打電話了，因害怕就拿竹竿要打伊等語
    ；證人丙○○係證稱被告乙○○案發當日雖有喝酒，於製作
    筆錄時，有時問他他會講得很清楚，有時問他他會裝作不知
    道，答非所問等情。
  (四)而觀察證人甲○○○、丙○○的證詞，可知被告乙○○雖有
    喝酒，但意識仍係清楚，知悉自己的所作所為。復斟酌被告
    乙○○陳稱於喝酒後常常向甲○○○說房子是伊的，要甲○○○搬出去。伊家庭破裂、心情不好，有時候脾氣比較暴躁
    等語（參同上審判筆錄第12至13頁），可見證人甲○○○前
    述證詞屬實，堪以採信。本件應係被告乙○○、被害人甲○○○2 人，因被告乙○○飲酒後將妹婿家沙發丟出門外，與
    被害人甲○○○發生爭執，對被害人甲○○○稱房子是伊的
    要甲○○○搬出去等語，被告乙○○復見被害人甲○○○撥
    電話報警，更為生氣，乃持家中竹竿作勢欲打被害人甲○○○，被害人甲○○○隨即跑出屋外，被告乙○○自後追出房
    屋外面，再持房屋對面妹婿家靈堂旁的木頭椅子作勢欲打被
    害人甲○○○，嗣經證人丙○○到場查獲，將被告乙○○逮
    捕帶回苗栗縣警察局竹南分局新港派出所製作筆錄，應為案
    發的經過。
  (五)綜上，被告上述辯解，顯為臨訟卸責之詞，不足採信，此外
    ，復有本院98年度家護字第199 號民事通常保護令、竹南分
    局處理家庭暴力與兒少保護案件調查紀錄表、竹南分局保護
    令執行紀錄表及查詢結果表、酒精測定紀錄表1 張、本院98
    年度暫家護字第38號民事暫時保護令及送達回證影本附卷可
    考，其違反保護令之犯行，洵堪認定。
四、本案被告乙○○與被害人甲○○○為配偶關係，屬家庭暴力
    防治法第3 條第1 款之家庭成員。核被告所為係犯家庭暴力
    防治法第61條第1 款、第2 款之違反保護令罪（起訴書原先
    記載為犯家庭暴力防治法第61條第2 款之違反保護令罪，業
    經公訴檢察官補充同條第1 款在案，附此敘明）。被告違反
    前述保護令之內容雖有2 款，惟因法院所核發之前開民事保
    護令，係以單一保護令命被告不得對被害人實施身體上或精
    神上不法侵害之行為，及禁止騷擾行為，故被告上開行為雖
    同時違反前揭2 款之規定，然僅係違反同一保護令，應僅論
    以一違反保護令罪。被告有如犯罪事實欄所載論罪科刑執行
    情形，有卷附臺灣高等法院被告前案紀錄表1 份可按，其受
    有期徒刑執行完畢後5 年以內再故意犯本案法定刑為有期徒
    刑之罪，為累犯，應依刑法第47條第1 項規定加重其刑。爰
    審酌被告與被害人係夫妻關係，不思如何和睦相處，屢對被
    害人為家庭暴力行為，至法院裁定民事暫時保護令、民事通
    常保護令後，仍未能遵守限制，而其有多項違反家庭暴力防
    治法前科，此有臺灣高等法院被告前案紀錄表在卷可參。且
    被告於99年4 月25日執行完畢後，仍不能悔改，再為本案犯
    行，其所為自屬可議，並考量被告犯罪之動機、目的、手段
    、其品行與智識程度、犯罪所生之危害及其犯後猶否認犯行
    之態度等一切情狀，量處如主文所示之刑，以資懲儆。
據上論斷，依刑事訴訟法第299 條第1 項前段，家庭暴力防治法
第61條第1 款、第2 款，刑法第11條前段、第47條第1 項，判決
如主文。
本案經檢察官林文忠到庭執行職務。
中    華    民    國    99    年    9     月    21    日
                  刑事第一庭    法  官  呂曾達
以上正本證明與原本無異。
如不服本判決應於收受判決後10日內向本院提出上訴書狀，並應
應敘述具體理由。其未敘述上訴理由者，應於上訴期間屆滿後20
日內向本院補提理由書 (均須按他造當事人之人數附繕本)「 切
勿逕送上級法院」。告訴人或被害人如對本判決不服者，應具備
理由請求檢察官上訴，其上訴期間之計算係以檢察官收受判決正
本之日期為準。
                                書記官  劉容辰
中    華    民    國    99    年    9     月    21    日
附錄：
家庭暴力防治法第61條第1 款、第2 款。
違反法院依第 14 條第 1 項、第 16 條第 3 項所為之下列裁定
者，為本法所稱違反保護令罪，處 3 年以下有期徒刑、拘役或
科或併科新臺幣 10 萬元以下罰金：
一、禁止實施家庭暴力。
二、禁止騷擾、接觸、跟蹤、通話、通信或其他非必要之聯絡行
    為。

司法院資訊處製作；財團法人民間司法改革基金會備份。
